【裁判字號】    92,上易,1759
【裁判日期】    921217
【裁判案由】    妨害公務等
【裁判全文】
臺灣高等法院臺中分院刑事判決                  九十二年度上易字第一七五九號
    上  訴  人
    即  被  告  甲○○
右上訴人因妨害公務等案件，不服臺灣彰化地方法院九十二年度易字第八二六號中華
民國九十二年七月二十九日第一審判決（起訴案號：臺灣彰化地方法院檢察署九十二
年度偵字第三二五四號），提起上訴，本院判決如左：
      主  文
原判決撤銷。
甲○○於公務員依法執行職務時當場侮辱，累犯，處拘役拾日，如易科罰金，以
佰元折算壹日；又對於公務員依法執行職務時，施強暴，累犯，處拘役拾日，如易
科罰金，以佰元折算壹日。應執行拘役肆拾伍日，如易科罰金，以佰元折算壹日
。
      事  實
一、甲○○曾於民國（下同）八十七年間，因竊盜案件，經本院判處有期徒刑三月確
    定，於八十八年七月二十五日執行完畢，詎仍不知悔改。緣彰化縣彰化市公所為
    依「監督寺廟條例」之規定，管理監督該市市內之寺廟，曾經由該市之市民代表
    會議通過制定「彰化縣彰化市寺廟管理辦法」，並於六十一年間報請彰化縣政府
    核備之後施行。依據「彰化縣彰化市寺廟管理辦法」第十條之規定，彰化市公所
    為管理上開辦法所規定之寺廟業務，得設置主任一人（相當委派或荐派），承市
    長之命辦理廟務。乙○○於九十二年二月間，即係彰化市長依據「彰化縣彰化市
    寺廟管理辦法」第十條之規定所派任之彰化市公所寺廟室主任，係依據法令辦理
    彰化市內南瑤宮等寺廟之主配神祭典、環境衛生整理、古蹟廟宇維護與修繕工作
    、及財產管理與公益慈善等事務之人。嗣至九十二年二月九日凌晨零時三十分許
    ，適值彰化縣彰化市○○路二０七號之「天公壇」神明壽誕，前來參拜之信徒眾
    多，彰化市市長於天公壇內祭典完畢後，並在現場發放紅包袋。乙○○即與彰化
    市公所主任秘書張水木等人在旁協助發放壽桃，及維持排隊秩序，而依法執行公
    務。詎甲○○先行逆向插隊取得壽桃後，復不遵守排隊秩序，欲再拿取紅包袋時
    ，因遭乙○○勸阻，甲○○明知乙○○為彰化市公所寺廟室主任，且在現場執行
    公務，竟當場對依法執行上開職務之乙○○公然大聲辱罵「垃圾主任、米蟲，只
    會領薪水」等語，而對乙○○當場侮辱。乙○○聞言之後，原欲向前與甲○○理
    論，甲○○乃又另行起意，拿起其所穿之鞋子欲打乙○○，惟遭同在現場維持秩
    序之彰化市公所清潔隊員鄭進興拉開勸阻，甲○○竟趁乙○○轉身離去之際，再
    脫下鞋子攻擊乙○○之右側頭部（未成傷），而對乙○○施加強暴。乙○○則在
    友人勸導下，繼續發放壽桃及維持秩序等工作，未再理會甲○○。
二、案經被害人乙○○訴由彰化縣警察局彰化分局報請臺灣彰化地方法院檢察署檢察
    官偵查起訴。
      理  由
一、訊據本案上訴人即被告甲○○（以下簡稱為被告）雖坦承伊確有於前開時間到彰
    化市○○路二０七號之「天公壇」拜拜，但矢口否認伊有上開犯罪情事，除辯稱
    ：伊未以上開言詞辱罵告訴人乙○○，亦未脫鞋攻擊告訴人乙○○等情外，並以
    ：告訴人乙○○並非依據法令從事公務之人員等語置辯。
二、然查：
（一）彰化縣彰化市公所為依「監督寺廟條例」之規定，管理監督該市市內之寺廟，
      曾經由該市之市民代表會議通過制定「彰化縣彰化市寺廟管理辦法」，並於六
      十一年間報請彰化縣政府核備之後施行，依據「彰化縣彰化市寺廟管理辦法」
      第十條之規定，彰化市公所為管理上開辦法所規定之寺廟業務，得設置主任一
      人（相當委派或荐派），承市長之命辦理廟務，告訴人乙○○於九十二年二月
      間，即係彰化市長依據「彰化縣彰化市寺廟管理辦法」第十條之規定所派任之
      彰化市公所寺廟室主任，係依據法令辦理彰化市內南瑤宮等寺廟之主配神祭典
      、環境衛生整理、古蹟廟宇維護與修繕工作、及財產管理與公益慈善等事務之
      人，上情有彰化縣彰化市公所九十二年十月二十四日彰市寺廟字第○九二○○
      四四六九○號函與隨函撿送本院之「彰化縣彰化市寺廟管理辦法」在卷可稽。
      告訴人乙○○係依據法令從事上開公務之人員，其於前開時、地，亦係依法執
      行公務，應無疑義。被告此部分所辯，尚非可採，合先敘明。
（二）又本案被告上開犯罪事實，除據告訴人乙○○指訴甚詳之外，證人鄭進興於偵
      查中，亦到庭證稱：「（當天乙○○）是（在現場維持信徒排隊順序）」、「
      因當天要發壽桃，信徒很多並排隊，而甲○○要逆向插隊，乙○○不讓她插隊
      ，甲○○不滿而對乙○○辱罵『垃圾主任』、只會領薪水」、「乙○○過去要
      與她理論，甲○○拿起其鞋子要打他（即乙○○），我前往勸開乙○○，此時
      甲○○以鞋子從後面打乙○○，乙○○自始至終並無傷害甲○○，他只阻擋不
      讓她插隊」等語。另證人即彰化市公所主任秘書張水木於偵查中雖證稱：因人
      很多，民眾一直擠過來，故其並未看到後來被告與告訴人乙○○發生口角、拉
      扯之情形等語，但其亦證稱：在此之前，被告確有逆向插隊取得壽桃，後來又
      要索紅包袋而遭告訴人乙○○勸阻之事。依據證人鄭進興與張水木之證詞，告
      訴人乙○○之上開指訴應非虛構。反係被告先於偵查中辯稱：案發當時係伊無
      故遭受告訴人乙○○以腳瞪其腳背等語（見偵查卷宗第十七頁），繼於原審法
      院辯稱：當天伊並未看到告訴人乙○○云云（見原審卷宗第二七頁），但於本
      院則再改辯：伊到「天公壇」時，祭祀活動已經結束等語（見本院卷宗第三二
      頁），前後所辯歧異不一，所辯顯難採信。再參酌被告曾於九十年十二月五日
      與告訴人乙○○在彰化市公所寺廟室內發生妨害公務及侮辱之爭執，後經彰化
      縣彰化市調解委員會調解成立在案，有彰化縣彰化市調解委員會九十一年十二
      月七日調解書影本一份在卷可參，及被告於本案前開案發時、地，亦係以：「
      「垃圾主任、米蟲，只會領薪水」等語對告訴人乙○○當場侮辱各情以觀，足
      徵被告於案發時，對於告訴人乙○○為彰化市公所之寺廟室主任及其當時係在
      依法執行公務，主觀上顯屬知之甚詳。此外，復有相片二幀附卷可稽，被告所
      辯顯係事後卸責之詞，不足採信，本件事證已臻明確，被告犯行堪予認定。
三、核被告所為，係犯刑法第一百四十條第一項之侮辱公務員罪及同法第一百三十五
    條第一項妨害公務執行罪。被告所犯上開二罪間，犯意各別，犯罪構成要件不同
    ，且於客觀上亦難認定上開二罪有何方法結果之牽連關係，應予分論併罰。又本
    案被告前曾於八十七年間，因竊盜案件，經本院判處有期徒刑三月確定，於八十
    八年七月二十五日執行完畢，此有台灣彰化地方法院檢察署刑案資料查註紀錄表
    及本院被告全國前案紀錄表在卷可稽，被告在受此有期徒刑之執行完畢後，五年
    以內再犯有期徒刑以上之上開二罪，均為累犯，均應依法加重其刑。
四、原審判決就被告前開所犯予以論罪科刑，固非無見，惟被告所犯上開二罪間，其
    犯意各別，犯罪構成要件不同，且於客觀上亦難認定上開二罪有何方法結果之牽
    連關係，應予分論併罰，原審判決誤認被告所犯上開二罪有方法結果之牽連關係
    ，應依刑法第五十五條牽連犯之規定，從一重依妨害公務執行罪處斷，尚有未洽
    。是本案被告上訴否認犯罪，其上訴雖無理由，但原審判決既有上開可議之處，
    即屬無可維持，自應由本院將原審判決予以撤銷改判。爰審酌被告之品行、犯罪
    手段、所生危害、及犯罪後態度等一切情狀，各量處如主文所示之刑且依法定其
    應執行之刑，並諭知拘役易科罰金之折算標準。
五、據上論斷，應依刑事訴訟法第三百六十九條第一項前段、第三百六十四條、第二
    百九十九條第一項前段、刑法第一百三十五條第一項、第一百四十條第一項、第
    四十七條、第五十一條第六款、第四十一條第一項前段，罰金罰鍰提高標準條例
    第一條前段、第二條，判決如主文。
本案經檢察官王雪惠到庭執行職務。
中      華      民      國      九十二      年    十二    月    十七    日
                                    臺灣高等法院臺中分院刑事第三庭
                                          審判長法  官  陳  朱  貴
                                                法  官  胡  忠  文
                                                法  官  廖  柏  基
右正本證明與原本無異。
不得上訴。
                                        書記官  詹  錫  朋
中      華      民      國    九十二     年     十二     月    十八     日
附錄法條：
刑法第一百三十五條第一項：
對於公務員依法執行職務時，施強暴脅迫者，處三年以下有期徒刑、拘役或三百元以
下罰金。
刑法第一百四十條第一項：
於公務員依法執行職務時當場侮辱或對於其依法執行之職務公然侮辱者，處六月以下
有期徒刑、拘役或一百元以下罰金。
                                                                        Ｆ


司法院資訊處製作；財團法人民間司法改革基金會備份。
